臺灣基隆地方法院刑事判決　
111年度金訴字第175號
公  訴  人  臺灣基隆地方檢察署檢察官
被      告  陳威銘




上列被告因違反洗錢防制法等案件，經檢察官提起公訴（110年
度偵字第7087號、110年度偵字第7763號、111年度偵字第260號
），嗣被告於準備程序中就被訴事實均為有罪之陳述，本院合議
庭裁定由受命法官獨任進行簡式審判程序，並判決如下：
    主      文
陳威銘幫助犯洗錢罪，處有期徒刑3月，併科罰金新臺幣3萬元，
罰金如易服勞役，以新臺幣1,000元折算1日；犯罪所得之新臺幣
5,000元沒收，於全部或一部不能沒收或不宜執行沒收時，追徵
其價額。又犯傷害罪，處有期徒刑4月，如易科罰金，以新臺幣1
,000元折算1日。
    事實及理由
一、本案之犯罪事實及證據，均引用起訴書之記載(如附件)，並
    補充下列內容：
　㈠起訴書「犯罪事實」一第7行所載犯罪日期「於民國110年8月
    10日前某不詳時間」，更正為「於民國110年8月9日某時」
    。
　㈡增列「被告陳威銘於本院準備程序及審理時之自白」為證據
    。
二、論罪科刑：
　㈠被告申辦本案帳戶之網路銀行後，先按照指示設定約定帳號
    ，再將本案帳戶之網路銀行帳號、密碼交予「陳靜文」使用
    ，供「陳靜文」用以收取、轉匯詐欺犯罪所得，使偵查機關
    難以追查金流而掩飾特定犯罪所得之去向；然無證據證明被
    告有參與詐欺取財罪及洗錢罪之構成要件行為，或證明被告
    主觀上有共同詐欺取財或洗錢之犯意聯絡，自應認被告係基
    於幫助之意思而為上開行為，核屬幫助犯。是被告就起訴書
    「犯罪事實」一所為，係犯刑法第30條第1項前段、第339條
    第1項之幫助詐欺取財罪及刑法第30條第1項前段、洗錢防制
    法第14條第1項之幫助洗錢罪，惟此部分係以同一幫助行為
    侵害起訴書附表編號1至3所示告訴人之財產法益而觸犯數罪
    名，屬想像競合犯，依刑法第55條規定，僅從一重論以幫助
    洗錢罪；被告就起訴書「犯罪事實」二所為，係犯刑法第27
    7條第1項之傷害罪；被告於不同時、地，分別觸犯上開幫助
    洗錢罪及傷害罪，犯意各別，行為互殊，應予分論併罰。
　㈡被告曾犯強制罪及傷害罪，經本院以106年度易字第185號判
    決判處應執行有期徒刑4月確定，於106年9月18日易科罰金
    執行完畢；又犯詐欺取財罪，經本院以106年度基簡字第134
    4號判決判處有期徒刑3月確定，於107年7月27日易科罰金執
    行完畢；此經本院核閱臺灣高等法院被告前案紀錄表屬實。
    被告於上開徒刑執行完畢後，5年以內故意再犯本案有期徒
    刑以上之2罪，均屬累犯，考量被告構成累犯之前科，同包
    含詐欺取財罪及傷害罪，與本案犯罪性質相同，足認被告未
    因上開徒刑之執行而心生警惕，對於刑罰之反應力薄弱，故
    有必要依刑法第47條第1項規定各加重其刑。
　㈢洗錢防制法第16條第2項規定：「犯前二條之罪，在偵查或審
    判中自白者，減輕其刑」，被告對於幫助犯同法第14條第1
    項之洗錢罪，於本院偵審中均自白不諱，依首開規定，應就
    被告所犯幫助洗錢罪減輕其刑。被告提供之本案帳戶僅係「
    陳靜文」收取、掩飾詐欺犯罪所得款項之工具，可替代性高
    ，對於實現詐欺犯罪結果之助力亦屬有限，爰依刑法第30條
    第2項規定，就被告所犯幫助洗錢罪遞減輕其刑。
　㈣本院審酌被告因失業缺錢花用，在臉書上覓得收租金融帳戶
    之資訊後，便依照指示以本案帳戶設定約定帳號後，將本案
    帳戶之網路銀行帳號、密碼交予身分不詳之人使用，供他人
    用以收取、掩飾詐欺犯罪所得，所為不僅使附表編號1至3所
    示告訴人均受有財產上之損害，且增加偵查機關查緝詐欺行
    為人及查扣贓款之困難性，犯罪所生之損害不輕；又被告於
    新冠肺炎疫情第二級警戒期間，違反中央流行疫情指揮中心
    所公告「除飲食外，外出全程戴口罩」之防疫措施，於110
    年8月15日前往OK便利商店安和店消費時，未配戴口罩，經
    告訴人陳翃宇指摘後，未立即改正，反而因情緒氣憤即動手
    毆打告訴人陳翃宇，屢經告訴人陳翃宇道歉，被告始自行停
    手，犯罪情節已屬惡劣；兼衡被告在本院與告訴人張涴涵、
    陳翃宇調解成立，但迄未履行調解內容，暨被告之智識程度
    、生活狀況、始終坦承犯行之犯後態度及告訴人陳翃宇之傷
    勢等一切情狀，各量處如主文所示之刑，併就被告所犯幫助
    洗錢罪諭知罰金易服勞役之折算標準及就其所犯傷害罪諭知
    易科罰金之折算標準。
三、沒收：
　㈠犯罪所得，屬於犯罪行為人者，沒收之，於全部或一部不能
    沒收或不宜執行沒收時，追徵其價額，但已實際合法發還被
    害人者，不予宣告沒收或追徵；宣告沒收或追徵，有過苛之
    虞、欠缺刑法上之重要性、犯罪所得價值低微，或為維持受
    宣告人生活條件之必要者，得不宣告或酌減之；此分別規定
    於刑法第38條之1第1項前段、第3項、第5項及第38條之2第2
    項。
　㈡被告因本案幫助洗錢犯行獲得5,000元報酬，此部分犯罪所得
    未據扣押或發還起訴書附表編號1至3所示告訴人，且對被告
    宣告沒收上開犯罪所得，尚無過苛之虞，自應依刑法第38條
    之1第1項前段及第3項規定，宣告沒收上開犯罪所得，並諭
    知於全部或一部不能沒收或不宜執行沒收時，追徵其價額。
據上論斷，依刑事訴訟法第273條之第1項、第299條第1項前段、
第310條之2、第454條第2項，判決如主文。
本案經檢察官劉星汝提起公訴，檢察官陳宜愔到庭執行職務。
中　　華　　民　　國　　111 　年　　6 　　月　　22　　日
                  刑事第五庭  法　官　陳怡安
以上正本證明與原本無異。
如不服本判決應於收受送達後20日內向本院提出上訴書狀，並應
敘述具體理由；其未敘述上訴理由者，應於上訴期間屆滿後20日
內向本院補提理由書（均須按他造當事人之人數附繕）「切勿逕
送上級法院」。
中　　華　　民　　國　　111 　年　　6 　　月　　22　　日
                              書記官　洪福基
附錄本案論罪科刑法條全文：
中華民國刑法第30條
（幫助犯及其處罰）
幫助他人實行犯罪行為者，為幫助犯。雖他人不知幫助之情者，
亦同。
幫助犯之處罰，得按正犯之刑減輕之。
中華民國刑法第277條
傷害人之身體或健康者，處5年以下有期徒刑、拘役或50萬元以
下罰金。
犯前項之罪，因而致人於死者，處無期徒刑或7年以上有期徒刑
；致重傷者，處3年以上10年以下有期徒刑。
中華民國刑法第339條
（普通詐欺罪）
意圖為自己或第三人不法之所有，以詐術使人將本人或第三人之
物交付者，處5年以下有期徒刑、拘役或科或併科50萬元以下罰
金。
以前項方法得財產上不法之利益或使第三人得之者，亦同。
前二項之未遂犯罰之。
洗錢防制法第14條
有第二條各款所列洗錢行為者，處7年以下有期徒刑，併科新臺
幣5百萬元以下罰金。
前項之未遂犯罰之。
前二項情形，不得科以超過其特定犯罪所定最重本刑之刑。
【附件】
臺灣基隆地方檢察署檢察官起訴書
                                     110年度偵字第7087號
                                     110年度偵字第7763號
                                     111年度偵字第260號
　　被　　　告　陳威銘　
上列被告因詐欺等案件，已經偵查終結，認應提起公訴，茲將犯
罪事實及證據並所犯法條分敘如下：
　　　　犯罪事實
一、陳威銘可預見金融機構帳戶係個人理財之重要工具，為個人
    財產、信用之重要表徵，如交予他人使用，有供作財產犯罪
    用途之可能，仍基於幫助詐欺取財及洗錢之不確定故意，以
    出借1個月，每帳戶新臺幣(下同)5000元之對價，先依真實
    姓名年籍不詳、臉書帳號「陳靜文」之男子指示，將其申辦
    之第一商業銀行帳號00000000000號帳戶（下稱本案帳戶）
    綁定約定帳號後，於民國110年8月10日前某不詳時間，在桃
    園市○○區○○○○○○○○○○路○○○號、密碼）以面交方式提供與「
    陳靜文」。「陳靜文」及其所屬之詐騙集團成員取得本案帳
    戶資料後，竟意圖為自己不法之所有，基於詐欺取財之犯意
    聯絡，於附表所示之時間，以附表所示之方法，向附表所示
    之李秋燕等人施用詐術，致李秋燕等人均陷於錯誤，而於附
    表所示之匯款時間，將如附表所示之匯款金額匯入本案帳戶
    內，旋遭他人轉出一空。陳威銘以此方式幫助上開詐騙集團
    成員詐欺取財，並隱匿該犯罪所得之流向。
二、陳威銘於110年8月15日17時57分許，在基隆市○○區○○○街0○0
    號OK超商安和店消費購物時，因未配戴口罩入店經店員陳翃
    宇勸導，竟情緒失控，基於傷害之犯意，衝進收銀櫃檯先以
    徒手毆打陳翃宇頭部、右手臂，復持櫃檯上之掃描器及購物
    籃持續毆打陳翃宇頭部，致陳翃宇受有頭部鈍傷瘀青、鼻部
    鈍傷、右手及前臂擦傷挫傷、胸部鈍傷等傷害。
三、案經李秋燕、張涴涵、鍾添玉、陳翃宇分別訴請新北市政府
    警察局中和分局及基隆市警察局第四分局報告偵辦。
　　　　證據並所犯法條
一、證據清單及待證事實：
　㈠犯罪事實一之部分：
編號 證據名稱 待證事實 1. 被告陳威銘於偵查中之自白。 被告坦承將本案帳戶出租真實姓名年籍不詳之「陳靜文」，藉此獲取5000元報酬之事實。 2. 1.證人即告訴人李秋燕於警詢中之證述。 2.告訴人李秋燕提供之存摺影本、匯款憑證、交易明細各1份。 3.告訴人李秋燕提供之line對話紀錄1份。 證明告訴人李秋燕受騙後將款項匯入本案帳戶內之事實。 3. 1.證人即告訴人張涴涵於警詢中之證述。 2.告訴人張涴涵提供之交易憑證及存摺影本各1紙。 3.告訴人張涴涵提供之對話紀錄1份。 證明告訴人張涴涵受騙後將款項匯入本案帳戶內之事實。 4. 1.證人即告訴人鍾添玉於警詢中之證述。 2.告訴人鍾添玉提供之交易憑證截圖照片1張。 3.告訴人鍾添玉提供之臉書貼文及對話紀錄截圖共4張。 證明告訴人鍾添玉受騙後將款項匯入本案帳戶內之事實。 5. 本案帳戶開戶資料、交易明細1份。  證明告訴人3人分別於附表所示之時間將如附表所示之金額匯入本案帳戶內，旋即遭行動網路銀行轉出之事實。 6. 被告與「陳靜文」之臉書對話紀錄1份。 「陳靜文」在臉書公開社團「偏門工作」內張貼收購帳戶（代稱「車」）之貼文，被告因而以有對價之方式將本案帳戶出租與「陳靜文」供其使用等事實。 
　㈡犯罪事實二之部分：
編號 證據名稱 待證事實 1. 被告陳威銘於偵查中之自白。 被告坦承犯罪事實欄二所載之犯行。 2. 證人即告訴人陳翃宇於警詢中之證述。 證明被告所為犯罪事實欄二所載之犯行。 3. 長庚醫療財團法人基隆長庚紀念醫院診斷證明書1紙。 證明告訴人陳翃宇遭被告毆打後受有頭部鈍傷瘀青、鼻部鈍傷、右手及前臂擦傷挫傷、胸部鈍傷之傷害。 4. 現場監視器錄影光碟1份及監視器畫面截圖4張。 證明被告所為犯罪事實欄二所載之犯行。 
二、所犯法條：
  ㈠核被告就犯罪事實欄一所為，係犯刑法第30條、第339條第1
    項之幫助詐欺取財及洗錢防制法第14條第1項之幫助洗錢罪
    嫌；就犯罪事實欄二所為，係犯刑法第277條第1項之傷害罪
    嫌。被告所為如犯罪事實欄一所載之提供帳戶行為，係以一
    行為侵害告訴人李秋燕、張涴涵、鍾添玉之財產法益，且同
    時觸犯上開2罪名，為想像競合犯，請依刑法第55條規定從
    一重之幫助洗錢罪處斷。被告所犯上開2罪間，犯意各別，
    行為互殊，請予分論併罰。
㈡被告前因㈠施用毒品案件，經臺灣基隆地方法院以105年度基簡
  字第477號判決有期徒刑3月，案經上訴復撤回後確定；㈡施用
  毒品案件，經同法院以105年度基簡字第683號判決有期徒刑2
  月確定；㈢施用毒品案件，經同法院以105年度基簡字第1094號
  判決有期徒刑3月確定；㈣妨害自由案件，經同法院以106年度
  易字第185號判決有期徒刑3月確定；㈤詐欺案件，經同法院以1
  06年度基簡字第1344號判決有期徒刑3月確定，嗣上開㈠至㈤案
  件復經同法院以107年度聲字第291號裁定應執行有期徒刑11月
  確定，於107年7月27日易科罰金執行完畢，有刑案資料查註紀
  錄表可按，其於受徒刑之執行完畢後，5年以內故意再犯本件
  有期徒刑以上之罪，為累犯，請依刑法第47條第1項之規定及
  司法院釋字第775號解釋意旨，裁量是否加重最低本刑。另就
  犯罪事實欄二之部分，請審酌被告於疫情流行期間，未配合防
  疫規定在先，經店員即告訴人陳翃宇柔性口頭勸導後，竟情緒
  失控，憤而對素不相識、年僅19歲之告訴人陳翃宇施以暴力，
  甚而持購物籃、收銀機條碼機反覆毆打告訴人陳翃宇頭部後才
  離去等犯案情節，予以適當之刑，以示儆懲。
㈢被告就犯罪事實欄一所載之犯行，犯罪所得為5000元，業據被
  告於偵查中自承，請依刑法第38條之1第1項、第3項之規定，
  予以宣告沒收或追徵其價額。
三、依刑事訴訟法第251條第1項提起公訴。
  　此　致
臺灣基隆地方法院
中　　華　　民　　國　 111　　年　　3 　　月　　31　　日
　　　　　　　　　　　　　　　檢　察　官  劉星汝
本件正本證明與原本無異
中　　華　　民　　國　 111　　年　　4 　　月　　21　　日
                              書  記  官  賴  菁
附錄本案所犯法條全文　　
中華民國刑法第30條
幫助他人實行犯罪行為者，為幫助犯。雖他人不知幫助之情者，
亦同。
幫助犯之處罰，得按正犯之刑減輕之。
中華民國刑法第277條
傷害人之身體或健康者，處 5 年以下有期徒刑、拘役或 50 萬
元以下罰金。
犯前項之罪，因而致人於死者，處無期徒刑或 7 年以上有期徒
刑；致重傷者，處 3 年以上 10 年以下有期徒刑。
中華民國刑法第339條
意圖為自己或第三人不法之所有，以詐術使人將本人或第三人之
物交付者，處 5 年以下有期徒刑、拘役或科或併科 50 萬元以
下罰金。
以前項方法得財產上不法之利益或使第三人得之者，亦同。
前二項之未遂犯罰之。
洗錢防制法第14條
有第二條各款所列洗錢行為者，處 7 年以下有期徒刑，併科新
臺幣 5 百萬元以下罰金。
前項之未遂犯罰之。
前二項情形，不得科以超過其特定犯罪所定最重本刑之刑。
附表
編號 告訴人 詐騙時間 詐騙方法 匯款時間 匯款金額(元) 1. 李秋燕 110年7月20日起至同年8月10日 以臉書帳號「陳梓鋒」佯與告訴人李秋燕成為好友，自稱在博弈公司（美高梅國際酒店）上班，可與告訴人李秋燕共同合作投資博弈賺錢云云。 110年8月10日13時38分許 560000 2. 張涴涵 110年8月初 以line暱稱「林文龍」佯與告訴人張涴涵成為好友，並向其誆稱可共同投資國際基金獲利云云。 110年8月10日14時59分許 15000 3. 鍾添玉 110年8月1日起至同年8月10日 先由不詳成員在臉書公開社團「539今彩發發發」張貼跟牌下注獲利之廣告貼文，誘使告訴人鍾添玉依指示加入line好友後，使用line暱稱「蔡明福主管」之人即在對話群組內，假借報明牌誆使告訴人鍾添玉匯款致其所提供之銀行帳戶內。 110年8月10日15時13分許 10000